臺灣高等法院刑事判決　　　　　　　　96年度上訴字第2715號
上　訴　人
即　被　告　甲○○
　　　　　　　　　　號11樓之.
選任辯護人　康英彬律師
上列上訴人因違反槍砲彈藥刀械管制條例案件，不服臺灣桃園地
方法院95年度訴字第2880號，中華民國96年5月18日第一審判決
（起訴案號：臺灣桃園地方法院檢察署95年度偵字第17174號）
，提起上訴，本院判決如下：
    主  文
原判決撤銷。
甲○○無罪。
    理  由
一、公訴意旨以：被告甲○○明知未經主管機關許可，不得製造
    、販賣可發射金屬具有殺傷力之改造空氣長槍，竟將其前於
    不詳時間，自網路上購入「811」型空氣長槍，隨即在其桃
    園縣中壢市○○路○段330號11樓之3住處，將原槍管換裝為
    60公分長，同時又提供附有未予編號之彈簧之推桿1支，以
    增加該空氣長槍之擊發動能，使該空氣長槍於射擊時之單位
    面積動能，可將所擊發之金屬即鋼珠穿入人體皮肉層致有殺
    傷力而完成改裝行為。嗣更意圖販賣，自民國95年7月13日
    起，在其向雅虎奇摩拍賣網申請「egg456tw」帳號上販賣上
    開具殺傷力之空氣長槍。迨同年7月26日下午2時30分許，經
    臺中市警察局第五分局持搜索票，前往其上開住處搜索，並
    查扣「811」空氣長槍1支、CO2小鋼瓶20瓶、小鋼珠1包、CO
    2專用氣瓶、拉柄彈簧2條及槍枝攜行袋1個，而販賣未遂，
    因認被告涉有槍砲彈藥刀械管制條例第8條第5項、第1項販
    賣空氣槍未遂罪嫌。
二、按犯罪事實應依證據認定之，無證據不得認定犯罪事實；不
    能證明被告犯罪者，應諭知無罪之判決，刑事訴訟法第154
    條第2項、第301條第1項定有明文。又事實之認定，應憑證
    據，如未能發現相當證據，或證據不足以證明，自不能以推
    測或擬制之方法，為裁判基礎（最高法院40年臺上字第86號
    判例參照）；認定不利於被告之事實，須依積極證據，苟積
    極證據不足為不利於被告之事實認定時，即應為有利於被告
    之認定，更不必有何有利之證據（最高法院30年上字第816
    號判例參照）；且認定犯罪事實，所憑之證據，無論直接或
    間接證據，其為訴訟上之證明，須於通常一般之人均不致有
    所懷疑，而得確信其為真實之程度者，始得據之為有罪之認
    定，倘其證明尚未達到此一程度，而有合理性懷疑之存在時
    ，即無從為有罪之認定（最高法院76年台上字第4986號判例
    參照）
三、訊據被告雖對於自網路購入上開「811」型空氣長槍1支，並
    將原槍管換裝為60公分長，並提供附有未編號之彈簧推桿1
    支，在其向雅虎奇摩拍賣網申請「egg456tw」之帳號上，販
    賣附表編號1至6所示之改造空氣長槍1支、附件及附上開彈
    簧推桿，尚未賣出即被查獲等情供承不諱，惟堅決否認有何
    製造可發射金屬具有殺傷力之改造空氣長槍及販賣具殺傷力
    之空氣長槍犯行，辯稱：換裝槍管只是為了讓射擊準確，與
    該槍枝有無殺傷力並無關連。扣案編號A、B之2條彈簧是買
    的時候，賣家送的；而送鑑定時槍枝內未編號之彈簧，是警
    察自己裝上去的。原本該槍內之彈簧是原廠的，但警察扣到
    以後，將原廠之彈簧抽出，換裝上未編號之彈簧後才送鑑定
    。原廠的彈簧是銀色的，若以原廠彈簧發射，動能不會那麼
    大，甚至可能打不動。其未換裝過送鑑定之未編號彈簧，也
    不知道裝上該彈簧以後，具有殺傷力。至於網路上之問與答
    ，是順著提問者的話，再翻聊天室的資料去寫上去，確不知
    該槍枝裝置未編號之彈簧後經發射具有殺傷力等語。
四、經查：
（一）本件警方於查獲當時，原裝置於上開改造空氣長槍內之拉
      柄彈簧本為編號A之彈簧1條，嗣警方帶同被告返回警局製
      作筆錄並對扣案之編號A、B與未編號之彈簧3條為初步檢
      視及試射之結果，發現上開改造空氣長槍裝置未編號之彈
      簧1條發射鋼珠可穿透鐵製垃圾桶2面，故將該未編號之彈
      簧1條裝置在上開改造空氣長槍內而未予拆卸，並隨同上
      開空氣長槍送請內政部警政署刑事警察局鑑定，而未裝置
      於上開改造空氣長槍內之另2條彈簧則分別貼以編號A、B
      之標籤，至原廠編號A之彈簧，是合法的，試射結果沒有
      貫穿大型垃圾桶，只有使垃圾桶表面受到損傷等情，據證
      人朱光前、楊弘州警員證述綦詳（見原審卷第94至98頁）
      。足認被告所辯：原本裝置於上開空氣長槍內之拉柄彈簧
      為編號A一節，堪以採信。
（二）警方將該未編號之彈簧1條裝置於上開改造空氣長槍內，
      送請內政部警政署刑事警察局鑑定結果，認送鑑空氣長槍
      1枝（槍枝管制編號0000000000號），認係以外接小型二
      氧化碳高壓鋼瓶內氣體為發射動力之空氣長槍，機械性能
      良好，經裝填直徑約6mm、重量約0.88g鋼珠試射3次，測
      得鋼珠速度分別為137、131、153公尺／秒，計算其動能
      分別為8.26、7.55、10.30焦耳，單位面積動能分別為29.
      21、26.71、36.43焦耳/平方公分。而依該局對活豬作射
      擊測試結果，彈丸單位面積達24焦耳/平方公分，足以穿
      入豬隻皮肉層。又依日本科學警察研究所之研究結果，彈
      丸單位面積動能達每平方公分20焦耳以上者，則足以穿入
      人體皮肉層等語，有內政部警政署刑事警察局95年9月16
      日刑鑑字第0950115945號槍彈鑑定書在卷可稽（見第1717
      4號偵查卷第46至48頁），足認上開改造空氣長槍裝置未
      予編號之彈簧1條所發射之動能，經試射既均已逾每平方
      公分26.71焦耳，自屬能穿透人體皮肉層，而具有殺傷力
      。惟上開改造空氣長槍經換裝編號A彈簧，實際裝填直徑
      約6mm金屬彈丸，發射動能甚微，認不具殺傷力；換裝編
      號A彈簧，實際裝填直徑約6mm金屬彈丸，試射3次，測得
      彈頭速度分別為39、35、36m/sec，換算其動能分別為0.6
      7、0.54、0.57焦耳，單位面積動能分別為2.37、1.91、2
      .02 焦耳/平方公分，不足穿入人體皮肉層，不具殺傷力
      ，有內政部警政署刑事警察局96年3月12日刑鑑字第09600
      29535號函在卷可憑（見原審卷第70頁）。則被告雖將該
      空氣槍之槍管改裝為60公分，但裝上編號A、B之彈簧，經
      以實彈試射，均無殺傷力；僅裝上未編號之彈簧後經試射
      ，才有殺傷力。故就槍管改裝成60公分而言，對於該槍枝
      之殺傷力並無關連，且原來裝在該槍枝內之彈簧，經以實
      彈試射亦不具殺傷力，亦即以該槍枝查扣之狀態，顯然並
      無殺傷力。
（三）依上所述，可知以該槍枝查扣時，並未裝上未編號之彈簧
      ，而以原來該槍枝之狀態，並無殺傷力。原判決雖依證人
      朱光前警員所述：本案空氣槍之彈簧安裝拆卸很方便，任
      何人都可以安裝，只要將旁邊的螺絲解下來就可以安裝等
      語（見原審卷第97頁），並參最高法院94年度台上字第61
      38號判決意旨，認為本件改造空氣長槍之彈簧既可輕易取
      出而且更換容易，即堪認該槍枝具有殺傷力，否則為非作
      歹之持槍歹徒，即能輕易取巧，於不使用槍枝之時間，便
      於更換安置不具殺傷力之彈簧，據以閃避刑責，待需使用
      時方置換為具有殺傷力之彈簧，寧為事理之平。惟觀最高
      法院94年度台上字第6138號判決理由係指：送鑑定槍枝之
      槍管以類似原子筆筆桿塑膠製物阻塞，而該塑膠阻塞物不
      難取出，只是輕輕卡住槍管而已，取出後並不影響槍枝之
      發射功能，殊難以查獲時，僅因槍管中暫時塞有異物，即
      謂該槍枝不具殺傷力，與本案根本未裝填該彈簧推桿之情
      形迥然有別。亦即該案槍枝原本即具殺傷力，只是以塑膠
      製物輕輕卡住，故取出該塑膠製物後不影響該槍枝原本所
      具有之殺傷力；但本件槍枝原本並無殺傷力，係因警方將
      原本彈簧取出後，自行裝上未編號之彈簧後，始具殺傷力
      。
（四）雖檢察官認被告於網路上就買家之提問，不斷暗示該空氣
      長槍有擊穿12g小鋼瓶等物體之動能，同時表示「交易時
      我會把所有的東西附上的」等語，有該網頁翻拍列印資料
      等件在卷可參，而認為被告明知該改造槍枝具有殺傷力云
      云。惟綜觀上開拍賣網頁上之問答，買家問：「槍管幾cm
      長？12g是一面還2面？是用哪一種槍機+含彈杯打出的成
      績？」被告回答：「1槍管60cm，2一面，3鋼製槍機，4我
      不太懂耶！」買家又問：「才一面……跟猛好像還差很遠
      吧……第二面都快穿了說」，被告回答：「您說得沒錯，
      可是我說得太多可是會惹麻煩的！」……「感謝提問，我
      沒試過，不敢吹牛……」「我沒試過，不過我想不要在6m
      外打是可以的」……「……大家問得太尖銳了，我現在是
      原廠出速，交易時我會把所有的東西附上的」（見第1717
      4號偵查卷第28至31頁），買家提問之問題尖銳，而被告
      在回答上雖不無檢察官所指之意寓該槍枝動能並附上所有
      東西之語，然仍表示自己並未試過，且亦無何積極證據證
      明被告曾經改裝上開未編號彈簧並試射而知悉具殺傷力。
      且衡以被告在網路上公開拍賣，並附上所有東西之照片（
      見第17174號偵查卷第32頁），而販賣具殺傷力槍枝為政
      府嚴予查緝之行為，倘被告知悉該槍枝具有殺傷力而涉有
      改造及販賣重罪，又何以甘冒重罪而如此公然為之？是被
      告所辯因順應買家之提問，而為上開回答，實則不知改裝
      未編號之彈簧後具殺傷力等情，堪以採信。至被告前雖於
      警詢時，因警方以網路問答內容詢問，而承認知悉裝上未
      編號彈簧後所增加之射擊力足以輕易穿透鋼瓶云云，並無
      任何憑據足以證明，況其始終均堅稱未曾試射穿透鋼瓶，
      自難以該自白即遽入於罪。
（五）依上說明，被告雖提供未編號之彈簧一同在網路上販賣，
      但其所將該槍枝改裝60公分長之槍管，與該槍枝之殺傷力
      並無關連，並無證據證明其有何改裝上開未編號彈簧之行
      為，自難以警方自行組裝而送鑑之結果，即認被告有何製
      造具殺傷力槍枝犯行，另亦查無被告有何知悉而販賣具殺
      傷力改造槍枝之犯意，即不得遽入於罪。
五、綜上所述，尚難認被告有何上揭犯行，此外復查無其他積極
    證據足資證明其有何公訴人所指犯行，自屬不能證明其犯罪
    。被告提起上訴，主張並無改造具殺傷力之槍枝，且不知悉
    該槍枝具殺傷力而在網路上販賣，指摘原判決不當，為有理
    由，自應由本院將原判決撤銷，依法為被告無罪之諭知。
據上論斷，應依刑事訴訟法第369條第1項前段、第364條、第301
條第1項，判決如主文。
本案經檢察官郭弘佑到庭執行職務。
中　　華　　民　　國　　96　　年　　8 　　月　　15　　日
　　　　　　　　　刑事第二庭審判長法　官  呂丹玉
　　　　　　　　　　　　　　　    法　官  林銓正
　　　　　　　 　 　　　　　　　　法　官  王詠寰
以上正本證明與原本無異。
檢察官如不服本判決，應於收受送達後十日內向本院提出上訴書
狀，其未敘述上訴之理由者並得於提起上訴後十日內向本院補提
理由書（均須按他造當事人之人數附繕本）。
                                  書記官  駱麗君
中　　華　　民　　國　　96　　年　　8 　　月　　15　　日
┌───────────────────────────────────┐
│附表：                                                                │
├──┬──────┬───┬─────────────────────┤
│編號│扣案物品名稱│數  量│          備                註            │
├──┼──────┼───┼─────────────────────┤
│ 1  │可發射子彈具│ 1支  │槍枝管制編號0000000000號（含未予編號之彈簧│
│    │有殺傷力之改│      │1條）                                     │
│    │造空氣長槍  │      │                                          │
├──┼──────┼───┼─────────────────────┤
│ 2  │CO2小鋼瓶   │ 20瓶 │                                          │
├──┼──────┼───┼─────────────────────┤
│ 3  │小鋼珠      │ 1包  │                                          │
├──┼──────┼───┼─────────────────────┤
│ 4  │CO2專用氣瓶 │ 2瓶  │                                          │
├──┼──────┼───┼─────────────────────┤
│ 5  │拉柄彈簧編號│ 2條  │                                          │
│    │A、B        │      │                                          │
├──┼──────┼───┼─────────────────────┤
│ 6  │槍枝攜行袋  │ 1個  │                                          │
└──┴──────┴───┴─────────────────────┘
